【裁判字號】    97,交聲,415
【裁判日期】    971111
【裁判案由】    聲明異議
【裁判全文】
臺灣嘉義地方法院交通事件裁定         97年度交聲字第415號
原處分機關  交通部公路總局嘉義區監理所嘉義市監理站
異  議  人  甲○○
上列異議人因違反道路交通管理處罰條例案件，對於交通部公路
總局嘉義區監理所嘉義市監理站於中華民國97年10月24日所為之
處分（原處分案號：嘉監義裁字第裁76-L00000000號），聲明異
議，本院裁定如下：
    主  文
原處分關於罰鍰新臺幣肆萬玖仟伍佰元部分撤銷。
前項撤銷部分，甲○○不罰。
其餘異議駁回。
    理  由
一、按汽車駕駛人飲用酒類後其吐氣所含酒精濃度超過每公升0.
    25毫克以上者，不得駕車，道路交通安全規則第114條第2款
    定有明文。復按汽車駕駛人駕駛汽車經測試檢定酒精濃度超
    過規定標準者，處新臺幣（下同）15,000元以上60,000元以
    下罰鍰，並當場移置保管該汽車及吊扣其駕駛執照1年；汽
    車駕駛人，有道路交通管理處罰條例第35條第1項規定之情
    形者，應接受道路交通安全講習，道路交通管理處罰條例第
    35條第1項第1款前段及同條例第24條第1項第2款亦分別定有
    明文。
二、原處分意旨略以：本件異議人即受處分人（下稱異議人）甲
    ○○於民國97年10月9日20時58分許，駕駛車牌號碼D4-9010
    號自用一般小客車，在嘉義縣民雄鄉民雄油庫前，經警實施
    吐氣酒精濃度檢測，發現所含酒精濃度高達每公升0.55毫克
    以上，超過規定標準，即於97年10月24日依道路交通管理處
    罰條例第35條第1項第1款及違反道路交通管理事件統一裁罰
    基準及處理細則之規定，裁處異議人罰鍰49,500元，並吊扣
    駕駛執照12個月，施以道安講習，並無違誤等語。
三、本件聲明異議意旨略以：異議人因涉犯公共危險罪，刑事部
    分由臺灣嘉義地方法院檢察署偵查中，尚未起訴，基於一罪
    不二罰，特為此狀聲請鈞院撤銷原處分等語。
四、經查：
（一）按94年2月5日公布，95年2月5日施行之行政罰法第1條規
      定「違反行政法上義務而受罰鍰、沒入或其他種類行政罰
      之處罰時，適用本法。但其他法律有特別規定者，從其規
      定」，足認行政罰法係屬行政罰之基本法，而道路交通管
      理處罰條例本質上係屬行政罰，此由該條例中就交通違規
      行為所定法律效果包括罰鍰、吊銷證照裁罰等行政罰觀之
      甚明（參照行政罰法第1條、第2條將罰鍰、吊銷證照處分
      均定為行政罰），是違反道路交通管理處罰條例之裁罰事
      件，自有行政罰法之適用。
（二）又按行政罰法第26條規定：「一行為同時觸犯刑事法律及
      違反行政法上義務規定者，依刑事法律處罰之。但其行為
      應處以其他種類行政罰或得沒入之物而未經法院宣告沒收
      者，亦得裁處之。前項行為如經不起訴處分或為無罪、免
      訴、不受理、不付審理之裁判確定者，得依違反行政法上
      義務規定裁處之。」，此即所謂一事不二罰之原則。究其
      立法目的，係因一行為同時觸犯刑事法律及違反行政法上
      義務規定時，由於刑罰與行政罰同屬對不法行為之制裁，
      而刑罰之懲罰作用較強，故依刑事法律處罰，即足資警惕
      時，實無一事二罰再處行政罰之必要，且刑事法律處罰，
      由法院依法定程序為之，較符正當法律秩序，應予優先適
      用，職此，因同時觸犯刑事法律及違反行政法上義務規定
      之行為，行政機關得否科以與刑罰相類之行政罰處罰，端
      視該行為之刑事訴追或審判程序終局結果而定，在刑事訴
      追、審判程序尚未終局確定前，行政機關自不得逕予裁罰
      ，至於沒入或其他種類行政罰，因兼具維護公共秩序之作
      用，為達行政目的，行政機關仍得併予裁處，又此所稱「
      其他種類行政罰」，係指違反行政法上之義務應受「裁罰
      性」之「不利處分」而言，依行政罰法第2條規定，應包
      括剝奪或消滅資格、權利之吊銷證照處分在內。
（三）查異議人於97年10月9日20時58分許，駕駛車牌號碼D4-90
      10號自用一般小客車，在嘉義縣民雄鄉民雄油庫前，經警
      實施吐氣酒精濃度檢測，發現所含酒精濃度高達每公升0.
      68毫克，超過規定標準，嘉義縣警察局民雄分局大林分駐
      所員警因認異議人有「酒後駕車，測試值0.68MG/L（未肇
      事，無人受傷）」之違規事實乃開單舉發，異議人於應到
      案日期前申訴，復經嘉義市監理站調查無誤，乃依道路交
      通管理處罰條例第35條第1項第1款及違反道路交通管理事
      件統一裁罰基準及處理細則等規定，裁處異議人罰鍰49,5
      00元，吊扣駕駛執照12個月，施以道安講習，此有嘉義縣
      警察局嘉縣警交字第L00000000號舉發違反道路交通管理
      事件通知單、交通部公路總局嘉義區監理所嘉義市監理站
      嘉監義裁字第裁76-L00000000號違反道路交通管理事件裁
      決書各乙份在卷可稽；再者，嘉義縣警察局民雄分局復以
      公共危險罪嫌，將全案移送嘉義地方法院檢察署檢察官，
      經該署以97年度偵字第7497號分案偵查中，亦有嘉義縣警
      察局民雄分局嘉民警偵字第0970086046號刑案偵查卷宗、
      臺灣嘉義地方法院檢察署97年度偵字第7497號偵查卷宗可
      參，是異議人有「服用酒類，不能安全駕駛動力交通工具
      而駕駛」之違規事實應堪認定。
（四）揆諸前揭說明，本件異議人既因同一醉態駕駛行為同時觸
      犯刑事法律及違反行政法上義務，然刑事部分仍經檢察官
      偵查中，行政機關若逕行依法行政裁罰，毋寧將使行為人
      有同時遭受行政處罰及刑事處罰之可能，是異議人尚未經
      終局確定無庸受刑事處罰前，基於「一事不二罰」之行政
      罰原則，自不得依行政規定逕予裁罰，從而，本件原處分
      機關逕以異議人有「汽車駕駛人酒精濃度超過規定標準（
      0.55以上）」之違規事實，對其裁處罰鍰49,500元部分，
      即有可議，應由本院予以撤銷，並發回原處分機關，俟上
      開刑事程序終結之結果，另為適法之處分。至原處分裁處
      吊扣駕駛執照12個月，施以道安講習部分，乃裁罰性之不
      利處分，為達遏止醉態駕駛之不法行為，維護道路交通用
      路權人之生命、身體之安全法益，依行政罰法第26條第1
      項但書之規定，仍得裁處之，從而，異議人此部分之異議
      為無理由，應予駁回。
五、據上論斷，應依道路交通管理處罰條例第87條第2項、道路
    交通案件處理辦法第19條、第20條裁定如主文。
六、如不服本裁定，應於送達後5日內，向本院提出抗告狀（應
    附繕本）。
中    華    民    國    97    年    11    月    11    日
                  交通法庭法  官  劉瓊雯
上列正本證明與原本無異。
如不服本裁定，應於裁定送達後5日內向本院提出抗告狀（應附
繕本）。
中    華    民    國    97    年    11    月    11    日
                          書記官  劉美娟


司法院資訊處製作；財團法人民間司法改革基金會備份。
